【裁判字號】    90,抗,261
【裁判日期】    900626
【裁判案由】    妨害名譽
【裁判全文】
臺灣高等法院刑事裁定                                九十年度抗字第二六一號
    抗  告  人
    即  自訴人  乙○○
    被      告  丙○○
                丁○○
                甲○○
右抗告人因自訴被告妨害名譽案件，不服臺灣板橋地方法院九十年度自字第八二號，
中華民國九十年三月六日第一審裁定，提起抗告，本院裁定如左：
    主  文
抗告駁回。
    理  由
一、原裁定略以：按犯罪事實應依證據認定之，無證據不得推定其犯罪事實，又法院
    或受命推事於自訴案件第一次審判期日前訊問及調查結果，如認為案件有刑事訴
    訟法第二百五十二條至第二百五十四條之情形者，得以裁定駁回其自訴，同法第
    一百五十四條、第三百二十六條第三項定有明文。次按刑法第三百十條第一項、
    第二項所明定：「意圖散布於眾，而指摘或傳述足以毀損他人名譽之事者，為誹
    謗罪，處一年以下有期徒刑、拘役或五百元以下罰金。」、「散布文字、圖畫犯
    前項之罪者，處二年以下有期徒刑、拘役或一千元以下罰金。」，係以『意圖散
    布於眾』為構成要件，苟行為人無上項意圖，即不得遽引妨害名譽罪、刑相繩；
    查臺北縣政府九十年二月十五日九十北府字農山字第０五六七三九號函載『受文
    者』係自訴人『乙○○』先生，副本收受者為臺北縣政府農業局，此有該函影本
    足佐，據收受送達該公函者僅自訴人壹人及臺北縣政府農業局酌之，被告等人並
    無將上開公函散布於眾之意圖，凡此，與前引妨害名譽罪之構成要件顯不相當，
    從而，原審以本件被告等人之罪嫌尚有不足，裁定駁回自訴，即核無不合。
二、抗告意旨略以：原審未對自訴人予以傳喚，又未蒐集或調查證據，而逕行駁回自
    訴，則駁回之裁定違法；被告自誣指自訴人為「行為人」犯法開出處分書開始即
    犯行，並檢附八八北府農六字第二五七一九一號函會勘記錄處分書八八
    北府農六字第三五一八五八號函八八北府農六字第三七四一七四號函八八北
    府農六字第四二八八二六號函八八北府農六字第四五六八二０號函士檢八十
    九偵第二四五六號案傳票八九北府農土字第０七四四一五號函八九北府地用
    字第一三七九八一號函為證。按公務人員之執行公務，若事屬真實則不罰，然被
    告自始至今均指自訴人犯法並擅自在所掌公文書自行填上自訴人姓名，誣指自訴
    人為「行為人」，並一再傳述至三芝鄉公所、稅捐處、政風室、工務局、社會局
    、地政局、財政局、農業局、省政府、省府訴委會、服務中心、士林地檢署、淡
    水分局、地政事務所、北基農田水利會、許清藤先生等人。且自訴人無被告所指
    行為，謹附臺灣士林地方法院判決（八十九年度簡上字第三十七號）以資為證，
    而指摘原裁定不當云云。
三、惟查：法院或受命法官，「得」於第一次審判期日，訊問自訴人、被告及蒐集調
    查證據，訊問及調查證據結果，如認為案件有刑事訴訟法第二百五十二條至第二
    百五十四條之情形者，得以裁定駁回其自訴，同法第三百二十六條第一項、第三
    項分別定有明文。上開法條既規定「得」訊問，而非「應」訊問，則法院於自訴
    案件中決定是否先行傳訊自訴人或被告，乃法院之裁量權，在未逾越裁量範圍下
    ，應予尊重，且原裁定已於理由參中敘明認定被告等人無散布於眾之意圖之證據
    ，是並無抗告人所稱未蒐集或調查證據之情形。抗告人雖另提出上開八八北府
    農六字第二五七一九一號函會勘記錄處分書八八北府農六字第三五一八五
    八號函八八北府農六字第三七四一七四號函八八北府農六字第四二八八二六
    號函八八北府農六字第四五六八二０號函士檢八十九偵第二四五六號案傳票
    八九北府農土字第０七四四一五號函八九北府地用字第一三七九八一號等函
    文（均附於本院卷）以證明被告等人確有散播於眾之意圖，然觀之上開函文之內
    容，或為臺北縣政府認定自訴人違規使用山坡地之文件及處分書，或為答覆自訴
    人陳情之函文，且副文收受者均為承辦相關業務之國家機關或為有利害關係之第
    三人（即系爭山坡地之土地所有人），均未有將該等函文送達不相關之他人，是
    由上開函文亦無法證明被告等人有散播於眾之意圖或行為，至抗告人所提出臺灣
    士林地方法院八十九年度簡上字第三十七號刑事判決以證明被告等人擅自在所掌
    公文書自行填上自訴人姓名誣指為「行為人」，其並無被告等人所指行為等語，
    然上開判決係抗告人被訴毀損案件之無罪判決，僅能證明抗告人並無公訴人所訴
    之毀損犯行，並無法證明抗告人無被告等人所稱違規使用山坡地之行為，亦無法
    證明被告等人有誣指自訴人之行為，是上開判決亦無法做為對被告等有罪之認定
    。
    綜上所陳，抗告人執前述抗告意旨，指摘原裁定不當，求予撤銷改判，為無理由
    ，應予駁回。
據上論結，應依刑事訴訟法第四百十二條裁定如主文。
中      華      民      國    九十      年      六      月    二十六    日
                              臺灣高等法院刑事第二十二庭
                                  審判長法  官  許  正  順
                                        法  官  邱  同  印
                                        法  官  胡  方  新
右正本證明與原本無異。
如不服本裁定應於收受送達後五日內向本院提出抗告書狀。
不得再抗告。
                                        書記官  秦  慧  榮
中    華    民    國     九十     年       六       月       二十七     日


司法院資訊處製作；財團法人民間司法改革基金會備份。
